臺灣高等法院刑事裁定
109年度抗字第1506號
抗  告  人  賴奕全




上列抗告人因聲請定其應執行之刑案件，不服臺灣新竹地方法院
109年度聲字第1116號，中華民國109年8月10日第一審裁定（聲
請案號：臺灣新竹地方檢察署109年度執聲字第763號），提起抗
告，本院裁定如下：
    主  文
抗告駁回。
    理  由
一、原裁定意旨略以：本件受刑人即抗告人賴奕全（下稱抗告人
    ）因詐欺等案件，分別經原審判處如附表所示之刑，均經確
    定在案。核抗告人所犯如附表編號3所示之罪為得易科罰金
    之罪，附表編號1、2、4所示之罪為不得易科罰金亦不得易
    服社會勞動之罪，合於刑法第50條第1項但書之情形，依同
    法第50條第2項規定，須經抗告人請求檢察官聲請定其應執
    行之刑，始得依同法第51條規定定之。茲檢察官依抗告人請
    求聲請定其應執行之刑，有臺灣新竹地方檢察署受刑人定執
    行刑意願回覆表附卷為憑，檢察官據此聲請定其應執行之刑
    ，原審審核認聲請為正當，應定其應執行之刑為有期徒刑3
    年5月，且附表編號3所示之罪與附表編號1、2、4所示之罪
    併合處罰，故無再諭知如易科罰金折算標準之必要。而抗告
    人所犯如附表編號1至3所示之罪，前經原審以108年度聲字
    第5648號裁定應執行有期徒刑2年1月確定；附表編號4所示2
    罪經原審以108年度訴字第548號判決定應執行刑為有期徒刑
    1年6月。則抗告人所犯如附表所示各罪之宣告刑，既應予合
    併處罰，依最高法院裁判意旨，前定之應執行刑當然失效，
    自應以其各罪之宣告刑為基礎，受量處合併宣告刑總和以下
    刑期之外部限制，且不得較上開已定應執行刑與其餘各罪之
    總和為重之內部限制，併予敘明等語。
二、抗告意旨略以：
  ㈠按刑法第56條之連續犯規定，於民國94年2月2日刪除，並於9
    5年7月1日施行，而連續犯之所以廢除，係因實務界對於同
    一罪名認定過寬，所謂概括犯意，經常可連綿數年之久，但
    採證過於寬鬆，致過度擴張連續犯概念，併案浮濫造成不公
    允之現象，在修正後基於連續犯、想像競合犯或吸收條款，
    原居於數罪之本質及刑罪之公平原則考量原則，應回歸數罪
    併罰之處罪，藉此維護刑罰之公平性，因此就刑法修行後之
    犯罪行為，採一罪一罰，始符合立法本意。
　㈡抗告人數罪併罰部分均係犯詐欺罪，但應執行之刑卻與重罪
    相等，有如天壤之別，如此不公允之處，昭然可見，列舉各
    級法院判決可知，一罪一罰在定其應刑期時，除仍應就各別
    刑罰規範之目的、輕重罪的體系之平衡、整體犯罪非難評價
    在各行為彼此間之偶發性、與被告前科之關聯性，及各行為
    所侵害法益之專屬性或同一性、數罪對法益侵害之加重效應
    、罪數所反映之被告人格特性與犯罪傾向、社會對特定犯罪
    ，例如一再犯罪、殺人之重罪或一再販毒之行為處罰之期待
    ，為綜合法律之具體規定，使法院得以具體選擇為適當裁判
    ，此為自由裁量之外部界限，而法院為自由裁量之內部界限
    。
　㈢綜合上開所述，抗告人請鈞院本著至公至正之善意，並秉持
    悲天憫人之心，給予抗告人一個從新從輕之最有利之裁定，
    讓抗告人得以早日返鄉，克盡為人子女應盡之孝道，抗告人
    並承許自絕不再犯，永感載天之德等語。
三、按裁判確定前犯數罪者，併合處罰之。但有下列情形之一者
    ，不在此限：一、得易科罰金之罪與不得易科罰金之罪。二
    、得易科罰金之罪與不得易服社會勞動之罪。三、得易服社
    會勞動之罪與不得易科罰金之罪。四、得易服社會勞動之罪
    與不得易服社會勞動之罪。前項但書情形，受刑人請求檢察
    官聲請定應執行刑者，依第51條規定定之。又數罪併罰，有
    二裁判以上者，依刑法第五十一條規定，定其應執行刑；數
    罪併罰，分別宣告其罪之刑，依下列各款定其應執行者：宣
    告多數有期徒刑者，於各刑中之最長期以上，各刑合併之刑
    期以下，定其刑期。但不得逾三十年。刑法第50條、第53條
    、第51條第5款分別定有明文。次按數罪併罰之定應執行之
    刑，係出於刑罰經濟與責罰相當之考量，並非予以犯罪行為
    人或受刑人不當之利益，為一種特別的量刑過程，相較於刑
    法第57條所定科刑時應審酌之事項係對一般犯罪行為之裁量
    ，定應執行刑之宣告，乃對犯罪行為人本身及所犯各罪之總
    檢視，除應考量行為人所犯數罪反應出之人格特性，並應權
    衡審酌行為人之責任與整體刑法目的及相關刑事政策，在量
    刑權之法律拘束性原則下，依刑法第51條第5款之規定，採
    限制加重原則，以宣告各刑中之最長期為下限，各刑合併之
    刑期為上限，但最長不得逾30年，資為量刑自由裁量權之外
    部界限，並應受法秩序理念規範之比例原則、平等原則、責
    罰相當原則、重複評價禁止原則等自由裁量權之內部抽象價
    值要求界限之支配，使以輕重得宜，罰當其責，俾符合法律
    授與裁量權之目的，以區別數罪併罰與單純數罪之不同，兼
    顧刑罰衡平原則。個案之裁量判斷，除非有全然喪失權衡意
    義或其裁量行使顯然有違比例、平等諸原則之裁量權濫用之
    情形，即不得任意指其為違法（參照最高法院100年度臺上
    字第314號裁定意旨）。是對於定應執行刑之案件，法院所
    為刑之酌定，本屬自由裁量事項，倘未逾法定裁量範圍（即
    各刑中之最長期以上、各刑合併之刑期以下之法定範圍內）
    ，即難謂其職權之行使有違誤。
四、經查：
  ㈠本件抗告人因詐欺等罪，經原審法院先後判處如附表所示之
    刑（原裁定附表編號4之確定判決案號欄有誤載，應更正為
    如附表所示），而各罪均未據上訴而確定在案，俱有各該刑
    事判決書及本院被告前案紀錄表附卷可憑（見原審卷第13至
    22、29至45頁、本院卷第18至20、23頁），嗣經檢察官向最
    後事實審之原審法院聲請定其應執行之刑。揆諸前揭說明，
    本件應於各刑中之最長期以上（即有期徒刑1年3月以上），
    各刑合併之刑期以下（即12年以下），定其應執行之刑期；
    又抗告人所犯如附表編號1至3所示之10罪、附表編號4所示
    之2罪，業經臺灣新竹地方法院分別以108年度聲字564號裁
    定、108年度訴字第548號判決定其應執行之刑為有期徒刑2
    年1月、1年6月確定，有該刑事裁定書、刑事判決書及本院
    被告前案紀錄表在卷可參（見原審卷第23至25、29至32頁、
    本院卷第20、23頁）。從而，原裁定就抗告人所犯如附表所
    示各罪，定其應執行之刑為有期徒刑3年5月，既在外部性界
    限（即有期徒刑12年以下）、內部性界限（即3年7月，合計
    附表編號1至3所示之10罪定其應執行刑為有期徒刑2年1月，
    與附表編號4所示之2罪定其應執行刑為有期徒刑1年6月，獲
    有減少有期徒刑8年5月之利益）之範圍內，自難認原審法院
    就本件裁量權之行使，有何違法或不當之處。
  ㈡抗告人指稱原裁定所定之應執行之刑相較於抗告狀所舉他案
    有過重之嫌云云。惟按數罪併罰之定應執行刑，個案之裁量
    判斷，除非有全然喪失權衡意義或其裁量行使顯然有違比例
    、平等諸原則之裁量權濫用之情形，否則縱屬犯罪類型雷同
    ，仍不得將不同案件裁量之行使比附援引為本案之量刑輕重
    比較，以視為判斷法官本於依法獨立審判之授權所為之量刑
    裁奪有否裁量濫用之情事。此與所謂相同事務應為相同處理
    ，始符合比例原則與平等原則之概念，迥然有別（最高法院
    100年台上字第733號判決要旨參照）。況執行刑之酌定，尤
    無必須按一定比例、折數衡定之理，故無從引用他案酌定應
    執行刑之比例，作為原裁定酌定之刑是否適法之判斷基準。
    是抗告人此部分之抗告意旨，自無理由。
  ㈢至抗告意旨另指稱給予抗告人一個從新從輕之最有利之裁定
    ，讓抗告人得以早日返鄉，克盡為人子女應盡之孝道，抗告
    人承許絕不再犯等節，亦非判決確定後定應執行刑法院所應
    調查審酌之事項，故抗告人上開所指，亦屬無據。
  ㈣綜上，本件原審業經審酌抗告人所犯該等數罪所反應出之人
    格特性，並權衡抗告人之行為責任與整體刑法目的及相關刑
    事政策，既未逾越法律之外部界限及內部界限，自屬法院裁
    量權限適法且正當之行使。抗告意旨徒憑己見，猶執前詞指
    摘原裁定違法或不當，為無理由，應予駁回。
五、據上論斷，應依刑事訴訟法第412條，裁定如主文。
中　　華　　民　　國　　109    年　　9    月　  15  　日
                  刑事第二十五庭審判長法  官  邱滋杉
                                      法  官  文家倩 
                                      法  官  黃翰義
以上正本證明與原本無異。
如不服本裁定，應於收受送達後五日內向本院提出抗告狀。
                                      書記官  邱鈺婷
中　　華　　民　　國　　109 　年　　9 　　月　　16　　日
附表：
編號  1 2 3 罪名  詐欺取財 詐欺取財 詐欺取財 宣告刑  有期徒刑1年3月（2次） 有期徒刑1年1月（7次） 有期徒刑3月 犯罪日期  107年5月31日、 107年6月14日 107年6月1日、 107年6月3日、 107年6月4日、 107年6月14日、 107年3月10日、 107年3月19日、 107年6月18日 107年6月4日 偵查（自訴）機關年度案號  臺灣新竹地方檢察署107年度偵字第7374號、第8247號、第8674號、第9087號、第9127號、第10116號、第10210號   最後事實審 法院 臺灣新竹地方法院    案號 107年度訴字第788號    判決日期 107年12月14日   確定判決 法院 同上    案號 同上    確定日期 108年1月16日   
　　　　　　
編號  4   罪名  詐欺取財   宣告刑  有期徒刑1年1月 有期徒刑7月   犯罪日期  107年3月19日、 107年5月15至19日   偵查（自訴）機關年度案號  臺灣新竹地方檢察署108年度偵字第2743、4131號   最後事實審 法院 臺灣新竹地方法院    案號 108年度訴字第548號    判決日期 108年8月22日   確定判決 法院 同上    案號 同上    確定日期 108年9月16日